【裁判字號】    92,上易,1745
【裁判日期】    921023
【裁判案由】    違反商標法
【裁判全文】
臺灣高等法院刑事判決                          九十二年度上易字第一七四五號
    上  訴  人
    即  被  告  甲○○
    選任辯護人  韓邦財律師
右上訴人因違反商標法案件，不服臺灣桃園地方法院九十一年度易字第二二八五號，
中華民國九十二年五月五日第一審判決（起訴案號：臺灣桃園地方法院檢察署九十一
年度偵字第九四六三號），提起上訴，本院判決如左：
    主  文
原判決撤銷。
甲○○無罪。
    理  由
一、公訴意旨略以：被告甲○○明知台灣愛惠普股份有限公司（簡稱台灣愛惠普公司
    ）就「EVERPURE愛惠浦」之商標名稱享有商標專用權，未經商標專用權人同意或
    授權於同一生飲機商品上使用前揭商標圖樣，竟基於意圖欺騙他人及販賣之概括
    犯意，自民國九十年五月間至同年九月間，多次向台灣愛惠普公司經銷商賴炎村
    及林弘典購買愛惠普公司生產之濾心，再搭配其他非台灣愛惠普公司生產之相關
    零件後，以不詳姓名之成年男子提供有前揭商標之生飲機包裝盒組合包裝，再交
    付與台灣愛惠普公司生飲機型錄說明書相同相片刊登於不知情之普來利實業股份
    有限公司（簡稱普來利公司）「Home Box生活素材館」第三十七期商品型錄內，
    並說明為美國原裝進口商品，使普來利公司在其全國HOME BOX賣場內對外販售予
    不特定顧客，以牟取利益，因認被告涉有違反商標法第六十二條第二款、第六十
    三條之罪嫌。
二、按犯罪事實，應依證據認定之，無證據不得推定其犯罪事實，刑事訴訟法第一百
    五十四條第二項定有明文。又事實之認定，應憑證據，如未能發現相當證據，或
    證據不足以證明，自不能以推測或擬制之方法為裁判基礎；又認定不利於被告之
    事實，須依積極證據，苟積極證據不足為不利於被告之認定時，即應為有利於被
    告之認定，更不必有何有利之證據，最高法院四十年台上字第八六號、三十年上
    字第八一六號判例分別著有明文。訊據上訴人即被告甲○○（簡稱被告）固坦承
    確有向台灣愛惠浦公司之經銷商旺信公司訂購整組淨水器，透過普來利公司之賣
    場銷售，惟辯稱：伊係向台灣愛惠浦公司之經銷商旺信公司訂購整組愛惠普淨水
    器，並未另外購入配件並予加工組裝，而淨水器除濾心以外之其他配件在市面上
    均可買到，因旺信公司賣給伊時亦未附有包裝盒及淨水器之保證書、用戶服務卡
    等，伊自己另外購買包裝盒將淨水器加以包裝，伊為優良企業楷模，並無仿冒商
    品行為等語。
三、本件公訴人認上訴人即被告甲○○（簡稱被告）涉有侵害他人商標專用權之犯行
    ，係以告訴人台灣愛惠普公司之指訴、證人賴炎村、蘇金章之證述，並有HOME
    BOX廣告型錄一本、被告經營之康勵企業有限公司購買生飲機零件之應收帳款明
    細表四紙及發票一紙，為其主要論據。
四、經查，商標圖樣為「EVERPURE愛惠浦及圖」（該圖為黑底內有三條白色波浪旗狀
    ）之英文文字、中文文字、圖形之聯合式商標，係由達吉實業股份有限公司於七
    十九年間向經濟部中央標準局（現改為智慧財產局）申請商標註冊，並指定使用
    於舊商標法施行細則第二十四條第八十八類各種飲水機、濾水機、冷熱水瓶、軟
    水器，經核准註冊，專用期間自七十九年九月十六日至八十四年九月三十日止，
    該商標經過第一次申請延展，並經核准延展至九十四年九月三十日止，並移轉登
    記予告訴人台灣愛惠浦公司；又「愛惠浦」中文文字商標，原係劉國良於七十四
    年間申請商標註冊，依當時之商標法施行細則（即舊商標法施行細則）第二十七
    條第九十六類指定使用在各種飲水機、濾水機、冷熱水瓶及器具、軟水器及其他
    應屬本類之商品，經核准註冊，專用期間自七十四年十月一日起至八十四年九月
    三十日止，嗣於七十五年七月一日經移轉登記於達吉實業股份有限公司，再申請
    商標延展，經核准延展之專用期間自八十四年十月一日起至九十四年九月三十日
    止，再移轉登記予告訴人台灣愛惠浦公司，此有經濟部中央標準局商標註冊證二
    紙可稽（參九十年度他字第一八四七號卷第三頁至第六頁）。惟查：（一）、被
    告在市場上銷售之系爭「濾心」係美國EVERPURE INCORPORATED 公司（簡稱美國
    EVERPURE公司）所生產之商品，不僅為告訴人公司所是認，告訴人公司亦自承該
    公司出售之濾心亦係自美國EVERPURE公司進口來台。又「EVERPURE及圖」（該圖
    為黑底內有三條白色波浪旗狀）之英文文字及圖形之聯合式商標，係美國EVERPU
    RE公司已經使用之商標（美國商標權之取得採使用主義，其商標權之取得係經由
    商業之實際使用而來，與我國採註冊主義不同），並使用在系爭之「濾心」商品
    上。比較告訴人公司在我國申請註冊之商標，告訴人公司之上開商標較諸該美國
    公司增加「愛惠浦」之中文文字做為其商標設計之一部內容。但告訴人公司之英
    文名稱為TAIWAN EVERBRIGHT CO.LTD. ，與生產系爭「濾心」商品之美國原廠公
    司之英文名稱EVERPURE INCORPORATED 顯不相同，兩家公司並非關係企業或具有
    主從關係，告訴人公司亦未就該美國公司所使用之上開商標取得授權，僅係美國
    EVERPURE公司在台灣之主要經銷商，為告訴人所是認，並有告訴人公司提出之證
    明書在卷可按（參本院卷第一一四頁）。是本件告訴人公司雖在我國註冊上開商
    標，惟僅得在我國享有專用權，逾越我國國界，如在美國加以使用或申請註冊，
    將侵害美國 EVERPURE 公司之商標權或遭美國商標註冊主管機關核駁。又如美國
    EVERPURE公司之上開商標屬於著名商標，依商標法第三十七條第七條之規定，除
    非得到該美國公司之同意，否則不得在我國申請註冊，在我國已經註冊之商標亦
    可經由評定之程序，由商標主管機關評定為無效；（二）、告訴人公司所銷售附
    有上開商標之生飲機之主要部分為「濾心」，該公司上開商品在市場上之包裝，
    亦僅以「濾心」為該商品之主要廣告圖案，告訴人公司曾向內政部申請辦理著作
    權登記之「愛惠浦生飲設備型錄說明書」中，亦以「濾心」為其產品之主要部分
    ，有告訴人公司提出之愛惠浦生飲設備型錄說明書、實物照片在卷可按（參九十
    年度他字第二六九三偵查卷第四五頁、第四七頁、本院卷第七七頁），參諸告訴
    人代理人於本院供承：告訴人公司在市場上出售之生飲機商品，除濾心、濾頭是
    自美國EVERPURE公司進口外，其他之零件亦是委託許多家公司加工而來，再與之
    組合等語（參本院卷第二九頁），堪認告訴人公司本身並未製造生產上開生飲機
    之主要部分以及其他零件，其對外亦僅以該生飲機之「濾心」做為其商品之賣點
    。另參諸證人即系爭「濾心」產品之經銷商林弘典於原審證稱：告訴人公司自美
    國大量進口系爭之「濾心」，一盒六支，沒有單支之包裝。一般零售的情形，是
    消費者到水電行選濾水器，因每家管線不同，水電行直接帶濾心與零件前往安裝
    等語（參原審卷第三二頁），堪認系爭「濾心」為美國EVERPURE公司單獨出售之
    商品，整個生飲機之重要部分即為「濾心」，該美國公司並不要求買受人轉售時
    必須搭配其公司所生產之其他零件；（三）、告訴人在市場上所購得被告出售之
    生飲機之外盒包裝，雖有「EVERPURE及圖」（該圖為黑底內有三條白色波浪旗狀
    ）之圖樣，與告訴人上開商標專用權「EVERPURE愛惠浦及圖」（該圖為黑底內有
    三條白色波浪旗狀）相近似，有告訴人提出被告在市場上出售之生飲機照片在卷
    可按（參本院卷第八四頁至第八七頁），惟被告出售之生飲機最主要之部分即濾
    心係來自美國EVERPURE公司之真品，此點為告訴人公司所不爭，另參諸告訴人公
    司出售之生飲機亦以來自美國EVERPURE公司之「濾心」為市場上主打之商品，如
    前所述，參諸證人即系爭商品之經銷商即振揚企業有限公司之代表人鄒宗憲於原
    審證稱：台灣愛惠浦的單價太高，所以我們買平行輸入的產品。在跟台灣愛惠浦
    公司買淨水器（指系爭商品）時，可以整組買，也可以單買濾心或濾頭。整組買
    的時候，接頭、水管都有附贈。接頭、水管均無愛惠浦之商標等語（參原審卷第
    一○六頁、第一○七頁），縱告訴人公司已經就「EVERPURE愛惠浦及圖」申請商
    標註冊，並指定使用於各種飲水機、濾水機、冷熱水瓶、軟水器等商品上，因美
    國EVERPURE公司產製之「濾心」，為該美國公司單獨出售之商品，不限制與該「
    濾心」組合之其他零件之製造人為何，並以「EVERPURE及圖」為該商品之商標加
    以使用，告訴人公司在市場上亦允許「濾心」之單獨買賣，堪認消費者在市場上
    對於生飲機之選擇，係以「濾心」是否為美國EVERPURE公司之產品為主要識別之
    對象，被告商品上使用「EVERPURE及圖」，既係表彰來自美國EVERPURE公司之真
    品，其自行以其他零件組合成一套行銷於我國之市場，應無欺騙消費者之可言；
    （四）、告訴人公司於市場上出售之生飲機，除由美國EVERPURE公司產製之濾心
    外，雖尚包括濾頭、塑膠管以及其他零件組合而成，銷售時每套設備並附有保證
    卡、保證書、用戶服務卡一節，業據告訴人愛惠浦公司於告訴理由狀記載甚明，
    並有照片足資為憑（參本院卷第八○頁至第八二頁），惟被告出售之「濾心」既
    為真品，參諸美國EVERPURE公司之行銷策略所銷售者為「濾心」，以及該美國公
    司使用商標之情形，告訴人公司自美國EVERPURE公司進口濾心再自行組裝出售之
    行銷方式，僅屬其行銷策略之運用，尚不得阻止他人以同一方式行銷。是告訴人
    出售之商品縱附有保證卡、保證書、用戶服務卡，亦不得據以推斷被告銷售時並
    無保證卡、保證書、用戶服務卡即有何欺騙消費者之行為。況告訴人公司代表人
    乙○○於原審亦自承：愛惠浦公司的濾心、濾頭及出水龍頭等產品都可能單獨出
    售等語（參原審卷第一○八頁）；（五）、告訴人公司提出被告在市場上出售之
    生飲機，除「濾心」為真品外，其中濾頭雖非如告訴人公司在市場上行銷之產品
    標有「EVERPURE及圖」之商標，惟扣案被告所出售之生飲機之濾頭既無仿冒之商
    標附著於其上，自亦無侵害告訴人公司商標之可言。綜上各點，被告在市場上出
    售之生飲機所使用之商標既係美國EVERPURE公司實際使用之「EVERPURE及圖」，
    而非告訴人公司取得商標註冊之「EVERPURE愛惠浦及圖」英文文字、中文文字、
    圖形之聯合式商標或單純「愛惠浦」之中文文字商標，被告出售之生飲機亦符合
    美國EVERPURE公司容許自行組裝出售之行銷策略，所為並未侵害美國EVERPURE公
    司之商標權，亦無欺騙國內消費者之意圖。此外，復查無其他積極證據證明被告
    有何侵害告訴人公司上開商標專用權之行為，應認不能證明被告犯罪。
五、原審未詳予勾稽上揭證據，遽認被告有意圖欺騙他人，於類似商品使用他人註冊
    商標圖樣之犯行，並予論罪科刑，自有未洽。被告上訴意旨，否認犯罪，執之指
    摘原判決不當，為有理由，自應由本院予以撤銷改判，另為被告無罪之諭知，以
    免冤抑。
據上論斷，應依刑事訴訟法第三百六十九條第一項前段、第三百六十四條、第三百零
一條第一項前段，判決如主文。
本案經檢察官鄭富銘到庭執行職務。
中      華      民      國    九十二    年      十      月    二十三    日
                              臺灣高等法院刑事第二十庭
                                  審判長法  官  葉  麗  霞
                                        法  官  李  春  地
                                        法  官  鄧  振  球
右正本證明與原本無異。
不得上訴。
                                        書記官  洪  秋  帆
中      華      民      國    九十二    年      十      月    二十九    日


司法院資訊處製作；財團法人民間司法改革基金會備份。
